臺灣屏東地方法院刑事判決　　　　　　 100年度易字第1214號
公　訴　人　臺灣屏東地方法院檢察署檢察官
被　　　告　李雅慧
上列被告因違反毒品危害防制條例案件，經檢察官提起公訴（10
0 年度毒偵字第2074號），嗣被告就被訴事實為有罪之陳述，經
本院告知簡式審判程序之旨，並聽取當事人之意見後，由本院合
議庭裁定改由受命法官獨任進行簡式審判程序，判決如下：
    主  文
李雅慧施用第二級毒品，累犯，處有期徒刑肆月，如易科罰金，
以新臺幣壹仟元折算壹日。
    事  實
一、李雅慧前於民國89年間，因施用毒品案件，經本院以89年度
    毒聲字第395 號裁定送觀察、勒戒，因認有繼續施用毒品之
    傾向，再經本院以89年度毒聲字第719 號裁定令入戒治處所
    施以強制戒治，於89年10月9 日停止戒治所餘期間付保護管
    束，於90年3 月19日保護管束期滿未經撤銷視為執行完畢，
    並經臺灣屏東地方法院檢察署檢察官於90年3 月20日以90年
    度戒毒偵字第89號為不起訴處分確定。復於前揭觀察、勒戒
    、強制戒治執行完畢後5 年內之94年間，因施用毒品案件，
    經本院以94年度簡字第1224號判決有期徒刑3 月確定，於95
    年8 月11日縮刑期滿執行完畢。詎李雅慧猶不思戒除毒癮惡
    習，明知甲基安非他命係毒品危害防制條例第2 條第2 項第
    2 款所定之第二級毒品，不得非法持有及施用，竟於前揭有
    期徒刑執行完畢5 年內之100 年7 月28日晚上11時30分許，
    基於施用第二級毒品甲基安非他命之犯意，在屏東縣潮州鎮
    火車站廁所內，以將甲基安非他命置於玻璃球內燒烤吸食煙
    霧之方式，施用甲基安非他命1 次。嗣於同年月30日下午2
    時55分許，因另案為警通緝，李雅慧遂於未被有偵查犯罪權
    限之公務員或機關知悉其上開犯罪前，主動向員警表明上開
    犯行而自首，復經得其同意於同日下午4 時15分許採尿送驗
    ，結果確呈甲基安非他命進入人體代謝後之安非他命、甲基
    安非他命均陽性反應，始悉上情。
二、案經屏東縣政府警察局潮州分局報告臺灣屏東地方法院檢察
    署檢察官偵查起訴。
    理  由
一、按除被告所犯為死刑、無期徒刑、最輕本刑為3 年以上有期
    徒刑之罪或高等法院管轄第一審案件者外，於第一次審判期
    日前之準備程序進行中，被告先就被訴事實為有罪之陳述時
    ，審判長得告知被告簡式審判程序之旨，並聽取當事人、代
    理人、辯護人及輔佐人之意見後，裁定進行簡式審判程序，
    刑事訴訟法第273 條之1 第1 項定有明文。經核本件被告李
    雅慧所犯係死刑、無期徒刑、最輕本刑為3 年以上有期徒刑
    以外之罪，其於準備程序中就被訴事實為有罪之陳述，經法
    官告知簡式審判程序之旨，並聽取公訴人、被告之意見後，
    本院爰依首揭規定，合議裁定由受命法官獨任進行簡式審判
    程序。是本案之證據調查，依同法第273 條之2 規定，不受
    同法第159 條第1 項、第161 條之2 、第161 條之3 、第16
    3 條之1 ，及第164 條至170 條所規定證據能力認定及調查
    方式之限制，合先敘明。
二、上開犯罪事實，業據被告於警詢、偵查及本院準備程序、審
    理中均坦承不諱，且被告於100 年7 月30日為警查獲後，經
    採尿送驗結果，確呈甲基安非他命進入人體代謝後之安非他
    命、甲基安非他命均陽性反應乙節，有正修科技大學超微量
    研究科技中心於100 年8 月18日所出具報告編號R00-0000-0
    00號尿液檢驗報告（見警卷第5 頁）、被告自願受採尿同意
    書（見警卷第12頁）、屏東縣警察局潮州分局偵辦毒品案件
    涉嫌人尿液採證姓名代號對照表（見警卷第7 頁）及採證照
    片2 張（見警卷第6 頁）等附卷可憑，堪認被告上開任意性
    自白，確與事實相符。是本件事證明確，被告犯行洵堪認定
    。
三、按依92年7 月9 日修正公布、93年1 月9 日施行之毒品危害
    防制條例第20條、第23條第2 項規定：犯該條例第10條之罪
    者，檢察官應聲請法院裁定，令被告入勒戒處所觀察、勒戒
    ，其期間不得逾2 月；觀察、勒戒後，依據勒戒處所之陳報
    ，認受觀察、勒戒人有繼續施用毒品傾向者，檢察官應聲請
    法院裁定令入戒治處所強制戒治，其期間為6 個月以上，至
    無繼續強制戒治之必要為止，但最長不得逾1 年；依前項規
    定為觀察、勒戒或強制戒治執行完畢釋放後，5 年後再犯同
    條例第10條之罪者，適用前開觀察、勒戒或強制戒治之規定
    ；觀察、勒戒或強制戒治執行完畢釋放後，5 年內再犯同條
    例第10條之罪者，檢察官應依法追訴。是上開規定已將施用
    毒品者之刑事處遇程序，區分為「初犯」、「5 年內再犯」
    及「5 年後再犯」，依其立法理由，認「初犯」經觀察、勒
    戒或強制戒治後，應為不起訴處分；經觀察、勒戒或強制戒
    治執行完畢釋放後，「5 年內再犯」者，因其再犯率甚高，
    原實施之觀察、勒戒及強制戒治既已無法收其實效，爰依法
    追訴；至經觀察、勒戒或強制戒治執行完畢釋放後，「5 年
    後再犯」者，前所實施之觀察、勒戒或強制戒治已足以遮斷
    其施用毒品之毒癮，為期自新及協助其斷除毒癮，仍適用與
    「初犯」相同之規定，先經觀察、勒戒或強制戒治之程序。
    故依修正後之規定，僅限於「初犯」及「5 年後再犯」2 種
    情形，始應先經觀察、勒戒或強制戒治程序；倘被告於5年
    內已再犯，經依法追訴處罰，縱其第3 次（或第3 次以上）
    再度施用毒品之時間，在初犯經觀察、勒戒或強制戒治執行
    完畢釋放5 年以後，仍不合於「5 年後再犯」之規定，且因
    已曾於「5 年內再犯」，顯見其再犯率甚高，原實施觀察、
    勒戒或強制戒治，已無法收其實效，即應依該條例第10條處
    罰（最高法院95年5 月9 日95年度第7 次刑事庭會議決議意
    旨參照）。是本件被告既曾受如事實欄所述之觀察、勒戒、
    強制戒治處分，於90年3 月19日保護管束期滿未經撤銷視為
    執行完畢，並經臺灣屏東地方法院檢察署檢察官於90年3 月
    20日以90年度戒毒偵字第89號為不起訴處分確定；復於前揭
    觀察、勒戒、強制戒治執行完畢後5 年內之94年間，因施用
    毒品案件，經本院以94年度簡字第1224號判決有期徒刑3 月
    確定等情，均有臺灣高等法院被告前案紀錄表及臺灣屏東地
    方法院檢察署檢察官90年度戒毒偵字第89號不起訴處分書等
    在卷可稽，足見被告於初犯經觀察、勒戒及強制戒治執行完
    畢後5 年內，已更犯施用毒品案件，並經起訴判刑，揆諸上
    開最高法院決議要旨，縱其本次所犯施用毒品案件距初犯經
    觀察、勒戒及強制戒治程序執行完畢已逾5 年，仍無再經觀
    察、勒戒或強制戒治之必要，應由本院依法論罪科刑。
四、按甲基安非他命依其成癮性、濫用性及對社會危害性之程度
    ，業經列為毒品危害防制條例第2 條第2 項第2 款所規定之
    第二級毒品，禁止非法持有及施用；是核被告上開所為，係
    犯毒品危害防制條例第10條第2 項之施用第二級毒品罪。被
    告持有甲基安非他命之低度行為，為施用之高度行為所吸收
    ，不另論罪。再被告曾受如事實欄所載之刑執行完畢，有臺
    灣高等法院被告前案紀錄表附卷可稽，其於有期徒刑執行完
    畢後5 年內，故意再犯本件有期徒刑以上之罪，為累犯，應
    依刑法第47條第1 項規定加重其刑。然被告於違犯上開犯行
    後、未被有偵查權限之公務員或機關發覺上開犯行前，即主
    動向尚未發覺其本件犯罪之員警供述上開施用毒品犯行，有
    被告之查獲施用毒品報告表（見警卷第9 頁）在卷可稽，嗣
    並接受偵查審判，則被告顯係對未發覺之犯罪自首而接受裁
    判；且參以被告自始坦承上開施用毒品犯行，並就犯罪情節
    均供述明確等情，堪認其確出於悔悟而自首本件犯行，爰依
    刑法第62條前段之規定，減輕其刑，並與前開加重部分，依
    法先加後減之。茲審酌被告前因施用毒品經觀察、勒戒、強
    制戒治及刑之執行後，猶未能深切體認毒品危害己身之鉅，
    及早謀求脫離毒害之道，反伺機再犯，顯見其戒除毒癮之意
    志不堅，迄未能記取教訓，殊為不該，復參酌其所犯施用毒
    品行為係戕害自己身心健康，尚未嚴重破壞社會秩序、侵害
    他人權益，且其犯罪後坦承上開犯行，堪認有悔意，暨其學
    歷為國小畢業，無業，無子女須照顧之家庭狀況（此業據被
    告供陳在卷，見本院卷第64頁）等一切情狀，量處如主文所
    示之刑，併諭知易科罰金之折算標準。
據上論斷，應依刑事訴訟法第273 條之1 第1 項、第299 條第1
項前段，毒品危害防制條例第10條第2 項，刑法第11條前段、第
47條第1 項、第62條前段、第41條第1 項前段，判決如主文。
本案經檢察官王光傑到庭執行職務。
中    華    民    國   100    年    12    月    27    日
                  刑事第三庭    法  官  薛侑倫
以上正本證明與原本無異。
如不服本判決應於收受判決後10日內向本院提出上訴書狀，並應
敘述具體理由；其未敘述上訴理由者，應於上訴期間屆滿後20日
內向本院補提理由書（均須按他造當事人之人數附繕本）「切勿
逕送上級法院」。
中    華    民    國   100    年    12    月    28    日
                                書記官  張語恬
附錄本件論罪科刑法條：
毒品危害防制條例第10條
施用第一級毒品者，處 6 月以上 5 年以下有期徒刑。
施用第二級毒品者，處 3 年以下有期徒刑。